【裁判字號】    97,交聲,544
【裁判日期】    980630
【裁判案由】    違反道路交通管理處罰條例聲明異議
【裁判全文】
臺灣新竹地方法院交通事件裁定           97度交聲字第544號
移送機關即  交通部公路總局新竹區監理所
原處分機關
異  議  人  乙○○
即受處分人
上列異議人因違反道路交通管理處罰條例案件，對於交通部公路
總局新竹區監理所97年11月7 日竹監營字第裁50-C00000000號所
為之違反道路交通管理事件裁決處分，聲明異議，本院裁定如下
：
    主    文
異議駁回。
    理    由
一、按受處分人，不服第8 條主管機關所為之處罰，得於接到裁
    決書之翌日起20日內，向管轄地方法院聲明異議；依道路交
    通管理處罰條例第87條規定向管轄法院聲明異議之期間，自
    裁決送達之翌日起算，並得依法扣除在途期間；聲明異議，
    應以司法狀紙，敘述異議之理由，提出於原處分機關為之；
    交通法庭認聲明異議不合法律上之程式或其異議權已經喪失
    者，應以裁定駁回之，但其不合法律上之程式可補正者，應
    先定期命為補正，逾期不補正者，即予駁回，道路交通管理
    處罰條例第87條第1項、道路交通案件處理辦法第12條、第1
    3 條前段、第18條分別定有明文。次按法院受理有關交通事
    件，準用刑事訴訟法之規定；其處理辦法，由司法院會同行
    政院定之，道路交通管理處罰條例第89條亦有明文規定。又
    關於不變期間之計算，當事人郵遞上訴或抗告等書狀者，應
    以書狀到達法院之日，為提出於法院之日（最高法院69年臺
    抗字第236 號判例意旨參照），亦即我國刑事訴訟法關於上
    訴及抗告，係採到達主義，而非發信主義，是依道路交通管
    理處罰條例第89條規定，揆諸上開判例意旨，於法院受理有
    關交通事件亦準用之。據此，受處分人因違反道路交通管理
    事件，不服原處分機關所為之處罰，而為聲明異議時，應自
    接到裁決書之翌日起20日內，向管轄地方法院或原處分機關
    為之，並以聲明異議狀到達法院或原處分機關之日，為聲明
    異議之日。
二、本件原處分機關處分意旨略以：異議人即受處分人乙○○駕
    駛原統交通股份有限公司所有車牌號碼498-HM號營業貨運曳
    引車，於民國97年9月6日上午11時45分許裝載貨物行經臺北
    縣鶯歌鎮○○路與環河路口時，為臺北縣政府警察局三峽分
    局交通分隊警員甲○○掣開北縣警交字第C00000000 號舉發
    違反道路交通管理事件通知單，舉發其有「汽車裝石板不依
    指示至1 公里內固定地磅過磅」之違規行為，異議人於收受
    該舉發通知單後向原處分機關提出陳述，經原處分機關函請
    原舉發單位即臺北縣政府警察局三峽分局調查結果，仍認異
    議人有前開違規行為，遂依道路交通管理處罰條例第29條之
    2第4項規定，裁處異議人罰鍰新臺幣1萬元等語。
三、本件異議人聲明異議意旨略以：異議人因當時車輛故障無法
    行駛，無法前往過磅，且地磅處所已經超過1 公里，是原處
    分顯有錯誤，請撤銷原處分等語。
四、經查，本件原處分機關即交通部公路總局新竹區監理所於97
    年11月7 日所作成之竹監營字第裁50-C00000000號違反道路
    交通管理事件裁決書，係於同日送達予異議人，並由其親自
    簽收無訛等情，有交通部公路總局新竹區監理所送達證書乙
    份在卷足佐（見本院卷第11頁下方），是異議人如對原處分
    機關前開裁決有所不服而欲提起異議，參照上揭法文內容，
    其20日之合法提出異議期間即應自97年11月8 日（即收受裁
    決書之翌日）起算。又異議人於上開裁決書送達時間即97年
    11月7日時之戶籍地址為新竹縣北埔鄉大林村5鄰小分林14號
    ，有法務部戶役政連結作業系統查詢所得資料乙份附卷可證
    （見本院卷第15頁），再依法院訴訟當事人在途期間標準第
    4 條第1項第1款所規定：道路交通案件處理辦法第12條規定
    交通案件聲明異議之在途期間扣除，如當事人居住於處罰機
    關所在之鄉、鎮、市（包括縣轄市、省轄市及院轄市）者，
    不扣除在途期間之內容，異議人既居住在處罰機關即原處分
    機關交通部公路總局新竹區監理所（地址為新竹縣新埔鎮○
    ○路○ 段58號）所在之新竹縣，是以本案不扣除在途期間，
    從而聲明異議期間之末日應係97年11月27日星期四，異議人
    至遲應於97年11月27日向原處分機關聲明異議，方符規定。
    另異議人固於97年11月27日具狀聲明異議且投遞付郵，該聲
    明異議狀並於同年月28日到達原處分機關（再由該機關轉送
    本院聲明異議），有原處分機關對違反道路交通管理事件受
    處分人不服裁決聲明異議案件移送書、異議人聲明異議狀上
    之收文戳記、異議人所提聲明異議狀內之具狀日期及信封各
    乙份存卷可稽（見本院卷第2頁、第5頁、第6頁、第8頁），
    然依首開說明，異議人聲明異議是否逾期，應以聲明異議狀
    到達原處分機關時為準，而非以異議人何時發信委任郵局代
    遞書狀為憑，本件異議人之聲明異議狀既遲至97年11月28日
    始到達原處分機關，足見異議人所為上開聲明異議已逾20日
    之聲明異議期間，顯然不合法律上之程式，且屬無從補正之
    事項，自應將其異議駁回。
五、應依道路交通案件處理辦法第18條，裁定如主文。
中    華    民    國    98    年    6     月    30    日
                  交通法庭    法  官  林惠君
以上正本證明與原本無異。
如不服本裁定，應於送達後5日內，向本院提出抗告狀。
中    華    民    國    98    年    6     月    30    日
                              書記官  蔣淑君


司法院資訊處製作；財團法人民間司法改革基金會備份。
